ACORDAO-COMPLETO-2334911

ACÓRDÃO 304/2019 ATA 1/2019 - SEGUNDA CÂMARA

VISTOS, relatados e discutidos estes autos de ato de aposentadoria de Elaine Francisca Martins Lima (CPF: ...481-72) , no cargo de Técnico Judiciário do Supremo Tribunal Federal - STF, com fundamento no art. 40, § 1º, inciso III, alínea “b”, da Constituição Federal, c/c 3º e 17 do mesmo artigo, e Lei 10.887/2004.
ACORDAM os Ministros do Tribunal de Contas da União, reunidos em Sessão da Segunda Câmara, diante das razões expostas pelo Relator, nos termos dos arts. 71, inciso III, da Constituição Federal, c/c 1o, inciso V, e art. 39, inciso II, da Lei 8.443/92, c/c arts. 260 a 262 do Regimento Interno deste Tribunal, em:
9.1 considerar ilegal o ato de aposentadoria em favor de Elaine Francisca Martins Lima (CPF: XXX.206.481-XX; peça 9) , negando-lhe registro, em face da incorporação de quintos/décimos decorrentes do exercício de funções comissionadas exercidas após a vigência da Lei 9.624/1998, e da inclusão parcelas de quintos/décimos incorporados de função comissionada diferente da efetivamente exercida;
9.2 dispensar o ressarcimento das quantias indevidamente recebidas de boa-fé, consoante o Enunciado nº 106 da Súmula de Jurisprudência do TCU;
9.3 determinar ao Supremo Tribunal Federal – STF que:
9.3.1 faça cessar, no prazo quinze dias contados da ciência, os pagamentos decorrentes das parcelas ora impugnadas, sob pena de responsabilidade solidária da autoridade administrativa omissa, nos termos do art. 262 do Regimento Interno/TCU;
9.3.2 emita novo ato de aposentadoria da interessada, livre das irregularidades apontadas (parcelas de quintos/décimos incorporados com base nas funções comissionadas exercidas a partir do advento da Lei 9.624/1998; parcelas de quintos/décimos incorporados com base nas transformações ocorridas pela Lei 9.607/1998) , disponibilizando-os a este Tribunal, por meio do Sistema e-Pessoal, nos termos e prazos fixados na IN-TCU 78/2018;
9.3.3 no prazo de trinta dias, contados da ciência, disponibilize a este Tribunal, por meio do Sistema e-Pessoal, comprovante (s) da data em que a interessada tomou conhecimento deste Acórdão, art. 21, inciso I, da IN-TCU 78/2018;
9.4 determinar à Secretaria de Fiscalização de Pessoal – Sefip – que monitore o cumprimento das determinações ora expedidas, representando ao Tribunal, em caso de irregularidades;
9.5 autorizar o arquivamento dos presentes autos após a adoção das medidas ora determinadas.

Aposentadoria incorporação indevida de quintos de funções comissionadas exercidas em períodos posteriores à vigência da lei 9.624/1998, em desacordo com a atual jurisprudência do STF e do TCU.

Segunda Câmara

Supremo Tribunal Federal.

3. Interessados/Responsáveis:
3.1. Interessado: Elaine Francisca Martins Lima (XXX.206.481-XX).

13.1. Ministros presentes: Ana Arraes (Presidente), Augusto Nardes, Aroldo Cedraz e Raimundo Carreiro (Relator).
13.2. Ministro-Substituto presente: André Luís de Carvalho.

RAIMUNDO CARREIRO

Trata-se de ato de aposentadoria emitido pelo Supremo Tribunal Federal (STF) em favor de Elaine Francisca Martins Lima (peça 9) , com proventos proporcionais ao tempo de serviço, calculados pela média das remunerações utilizadas como base para as contribuições, com fundamento no art. 40, § 1º, inciso III, alínea “b” e §§ 3º e 17, da Constituição Federal, e Lei 10.887/2004. 
2.	Ao instruir o feito, a Secretaria de Fiscalização de Pessoal (Sefip) propôs, em posições uniformes, a ilegalidade do ato em razão de duas irregularidades (peças 11 e 12) : 
	- incorporação de quintos sobre funções exercidas em períodos posteriores à vigência da Lei 9.624/1998, em desacordo com a atual jurisprudência do STF e do TCU; 
	- transformação indevida dos quintos incorporados pela servidora, de FC-5 para FC-6.
3.	O Parquet especializado diverge da unidade técnica, propondo:
	- o sobrestamento do feito até o trânsito em julgado do RE 638.115/CE, no âmbito do Supremo Tribunal Federal;
	ou, alternativamente:
- ilegalidade do ato, “apenas em razão incorporação da função FC-6 (resultado de transformações ocorridas na estrutura remuneratória) em lugar da FC-5 (efetivamente exercida pela servidora) , de maneira a manter o pagamento dos quintos relativos a períodos exercidos entre a edição da Lei 9.624, de 8/4/1998, e da MP 2.225-45, de 4/9/2001, desde que incorporados sobre a função efetivamente exercida pela interessada”.
 4.	Reproduzo, a seguir, com ajustes de forma, o teor principal do parecer do Procurador Marinus Eduardo De Vries Marsico, que resume as análises e conclusões da Sefip e expõe os fundamentos de sua divergência (peça 13) :	
	Segundo noticiado pela Sefip, a incorporação dos quintos sobre funções exercidas no período compreendido entre a edição da Lei 9.624/1998 e a publicação da Medida Provisória 2.225-45/2001, nos proventos da interessada, teria decorrido de decisão judicial proferida nos autos do Mandado de Segurança 2003.34.00.036853-0. Convém esclarecer que o mencionado processo foi impetrado pelo Sindicato dos Trabalhadores do Poder Judiciário e do Ministério Público da União no Distrito Federal (Sindjus/DF) , perante a 17ª Vara Federal de Brasília, com o propósito de assegurar o direito à incorporação de quintos especificamente no período de 8/4/1998 a 4/9/2001, no âmbito do qual teria sido proferida a Sentença 589/2004, cujo teor reproduzimos abaixo: 
	Pelo exposto, JULGO PROCEDENTE O PEDIDO, para assegurar aos substituídos o direito à incorporação ao (s) seu (s) vencimentos/proventos das parcelas de quintos no período compreendido entre a Lei 9.624, de 2 de abril de 1998 e a publicação da MP 2.225-45/2001, bem como condenar a Autoridade Coatora ao pagamento das diferenças aí decorrentes, (...) , desde a citação. 
	Ainda segundo noticiado pela Sefip, o dispositivo supra teria transitado em julgado em 27/9/2007. (Grifei) .
	Em pareceres uniformes (peças 12-12) , a Sefip observou que a jurisprudência atual do Pretório Excelso teria se inclinado no sentido de diferenciar a situação dos ativos e inativos. Sobre o assunto, transcreveu o excerto de voto da lavra do E. Ministro Benjamin Zymler, por ocasião da apreciação do TC 016.576/2012- 8, em que foi proferido o Acórdão 3502/2016-TCU-Primeira Câmara. (Grifei) .
	Concluiu que, sendo a relação jurídica de servidores ativos com a União distinta daquela que envolveria aposentados e pensionistas, de modo que também não haveria que se falar em transposição automática e acrítica de pretensos direitos havidos na atividade para a inatividade, deveria ser mantido o julgamento pela ilegalidade da aposentadoria da interessada, eis que o trânsito em julgado da aludida Sentença 589/2004 teria ocorrido quando a servidora ainda se encontrava em atividade, de maneira que mesma sentença já não produziria reflexos sobre seus proventos de aposentadoria.  (Grifei) .
	 Adicionalmente, a partir das informações acostadas à peça 4, pág. 119, a Sefip identificou que a Unidade Jurisdicionada teria incorporado parcelas de quintos/décimos da função FC-6 em favor da interessada, embora a função efetivamente por ela exercida tivesse sido a FC-5. Essa divergência teria decorrido da transformação da função comissionada de Chefe de Seção – FC-5 (efetivamente exercida) em Chefe de Seção – FC-6, a partir da vigência da Lei 9.607/1998.  (Grifei) .
	A Sefip, considerando a jurisprudência do TCU (Acórdão 4783/2014-TCU-Primeira Câmara, Acórdãos 3.591/2017 e 2.535/2017, ambos da 2ª Câmara) e do STF (MS 23.978/DF, Relator Ministro Joaquim Barbosa, in DJ 20/4/2007) , entendeu por irregular tal incorporação, uma vez que a incorporação de quintos/décimos deve se dar com base na remuneração da função comissionada efetivamente exercida, e não com base na remuneração de eventual transformação ocorrida na estrutura da função comissionada. 
	Por fim, a Unidade Técnica concluiu pela ilegalidade do ato de aposentadoria em análise, e propôs determinação à Unidade Jurisdicionada para que emita novo ato de aposentadoria da interessada, ajustando-se os valores dos proventos, deixando de considerar: a) as parcelas de quintos/décimos incorporados com base nas funções comissionadas a partir do advento da Lei 9.624/1998; e b) as parcelas de quintos/décimos incorporados com base nas transformações ocorridas pela Lei 9.607/1998.
***
	Quanto à segunda irregularidade mencionada, anuímos ao entendimento da Sefip de que a posterior alteração da função exercida pela servidora não tem o condão de modificar o valor da função já incorporada, tendo em vista a natureza jurídica da vantagem, que tinha por objetivo conferir estabilidade financeira aos ocupantes de cargos em comissão e funções comissionadas. Dessa maneira, utilizar-se de transformações porventura ocorridas na função comissionada após o período efetivamente exercido, e que fora utilizado como base para a incorporação de quintos/décimos, não encontra respaldo legal.  (Grifei) .
	Já no que diz respeito à primeira irregularidade mencionada, qual seja, o período de exercício de funções passível de incorporação de quintos, convém trazer um breve histórico a fim de elucidar o assunto. Em síntese, a vantagem denominada “quintos” foi prevista inicialmente na Lei 6.732/1979, tendo sido recepcionada pela Lei 8.112/1990, em seu art. 62, § 2º. Os critérios para incorporação dessa vantagem foram definidos mais claramente com a publicação da Lei 8.911/1994. 
	Ocorre que, posteriormente, essa vantagem foi extinta e reestabelecida por diversas vezes, gerando entendimentos divergentes sobre a vigência da sua incorporação aos proventos dos servidores públicos federais. Não sendo oportuno especificar as normas que compuseram esse emaranhado legislativo, convém apenas salientar que o TCU, no intuito de pacificar o assunto no âmbito da Administração Pública, prolatou o Acórdão 2248/2005-TCU-Plenário, que disciplinou os critérios para incorporação de quintos/décimos. Por meio do aludido acórdão, o TCU estabeleceu que seria devida a incorporação de quintos no período compreendido entre a edição da Lei 9.624, de 8/4/1998, e a publicação da MP 2.225-45, de 4/9/2001.
	Entretanto, mais recentemente, o Supremo Tribunal Federal, ao apreciar o Recurso Extraordinário 638.115/CE, em sede de repercussão geral, divergiu desse entendimento e estabeleceu que as incorporações de quintos/décimos no período compreendido entre a edição da Lei 9.624/1998 e a da Medida Provisória 2.225-45/2001 violam o princípio da legalidade prescrito na Constituição Federal de 1988. O mesmo entendimento foi reforçado pelo Pretório Excelso ao apreciar o Mandado de Segurança 25.763/DF, ocasião em que a Suprema Corte declarou a inconstitucionalidade do Acórdão 2248/2005-TCU-Plenário do TCU.  (Grifei) .
	Da mesma forma, essa Corte de Contas, em deliberações recentes, mais notadamente por meio do Acórdão 2444/2015-TCU-Plenário, reconheceu que deve ser observado o novel entendimento do STF acerca da impossibilidade de incorporação de quintos decorrentes de funções exercidas no período compreendido entre a edição da Lei 9.624, de 8/4/1998, e da MP 2.225-45, de 4/9/2001.  (Grifei) .
	Nesse sentido, apesar de concordar em essência com os fundamentos invocados pela Unidade Técnica, no sentido de serem irregulares os quintos incorporados aos proventos da Sra. ELAINE FRANCISCA MARTINS LIMA, por se referirem a períodos de exercício de função posteriores à data de 8/4/1998, não se pode olvidar que a vantagem impugnada está protegida pelo manto da coisa julgada.  (Grifei) .
	Isso porque a decisão proferida nos autos do Mandado de Segurança 2003.34.00.036853-0, já transitada em julgado, garantiu especificamente o direito de a referida servidora incorporar quintos relativos a funções exercidas em períodos compreendidos entre a edição da Lei 9.624, de 8/4/1998, e da MP 2.225-45, de 4/9/2001. Assim, com vistas a viabilizar a impugnação dos quintos em questão, analisaremos a seguir os argumentos que possibilitam o afastamento dos efeitos da coisa julgada no presente feito.  (Grifei) .
A relação jurídica da União com servidores ativos é distinta daquela com inativos e pensionistas
	A respeito do argumento aduzido pela Unidade Técnica para afastar os efeitos da coisa julgada, no sentido de que a relação jurídica da União com servidores ativos seria diversa da relação com inativos e pensionistas, de maneira que os direitos incorporados em atividade não poderiam ser automática e acriticamente transpostos para a inatividade, divergimos da conclusão apresentada pela Unidade Técnica, apesar de concordarmos, no essencial, com a tese esposada. 
	Convém esclarecer inicialmente que, na ocasião em que foi prolatado o Acórdão 3502/2016-TCU-Primeira Câmara (precedente do TCU invocado pela Unidade Técnica para defender seu argumento) , o objeto de discussão se referia à continuidade do pagamento de parcelas relativas a planos econômicos. E, dentro do contexto específico dessa matéria, a 1ª Câmara do TCU fixou o entendimento de que “haveria de se considerar que a relação jurídica de servidores ativos com a União seria distinta daquela que envolve aposentados e pensionistas, de modo que também não haveria que se falar em transposição automática e acrítica de pretensos direitos havidos na atividade para a inatividade”.  (Grifei) .
	A referida tese fixada pela 1ª Câmara do TCU derivou dos fundamentos que embasaram a decisão prolatada pelo STF nos autos do MS 28.604/DF, que, aliás, também foi proferida no contexto de parcelas referentes a planos econômicos. Transcrevemos a ementa da referida decisão abaixo: 
DECADÊNCIA – ATO ADMINISTRATIVO – DESFAZIMENTO – APOSENTADORIA – INADEQUAÇÃO. O disposto no artigo 54 da Lei nº 9.784/99, a revelar o prazo de decadência para a Administração Pública rever os próprios atos, por pressupor situação jurídica constituída, não se aplica à aposentadoria, porque esta reclama atos sequenciais.
PROVENTOS DA APOSENTADORIA – URPs – DECISÃO JUDICIAL – ALCANCE. O título judicial há de ter o alcance perquirido não só quanto à situação jurídica do beneficiário – servidor –, mas também ao fato de envolver relação jurídica de ativo, e não de inativo. 
CONTRADITÓRIO – PRESSUPOSTOS – LITÍGIO – ACUSAÇÃO. O contraditório, base maior do devido processo legal, requer, a teor do disposto no inciso LV do artigo 5º da Constituição Federal, litígio ou acusação, não alcançando os atos sequenciais alusivos ao registro de aposentadoria. 
	No voto condutor do Acórdão 3502/2016-TCU-Primeira Câmara, o Relator esclareceu que, nos autos do MS 28.604/DF, o posicionamento do STF, que teria afastado os efeitos da coisa julgada, teria se fundado precisamente no argumento de que o título judicial favorável ao impetrante alcançaria apenas seus vencimentos (ou seja, sua remuneração na atividade) , sem repercussão, portanto, em seus futuros proventos de aposentadoria. Nessa linha, as posteriores decisões do TCU sobre a mesma matéria têm constantemente se referido ao excerto das razões do então Relator, E. Ministro Marco Aurélio, cujo teor reproduzimos abaixo:
Inicialmente, consigne-se que o título executivo judicial evocado não dirimiu controvérsia sobre proventos da aposentadoria. Ficou restrito a vencimentos dos impetrantes. (...) Logo, não cabe vislumbrar relevância da causa de pedir, no que direcionada a reconhecer-se a repercussão a ponto de alcançar proventos da aposentadoria cujo exame final, sob o ângulo da legalidade administrativa, incumbe ao Tribunal de Contas. 
	Conforme já mencionado, o objeto de discussão nos autos do MS 28.604/DF se referia especificamente à continuidade do pagamento de parcelas de planos econômicos, na forma de percentuais, sem a devida absorção pelas reestruturações remuneratórias posteriores. Como se sabe, as rubricas relativas a planos econômicos tinham natureza de adiantamentos pecuniários, incidentes sobre os vencimentos de funcionários públicos, e que justamente em razão dessa natureza deveriam ser absorvidas por ocasião da data-base em que esses vencimentos fossem reajustados. (Grifei) .
	Nesse sentido, ainda que um servidor tivesse obtido judicialmente o direito de receber parcela de adiantamento pecuniário relativo a algum plano econômico, assim que algum reajuste (capaz de superar o adiantamento obtido) fosse concedido, a rubrica judicial deveria ser absorvida. Isso porque a sentença judicial, ainda que transitada em julgado, não garantiu a incorporação de uma rubrica ad aeternum, mas tão somente o direito do servidor a um adiantamento dos reajustes que ocorreriam futuramente na carreira, a fim de evitar a corrosão do seu salário pela alta inflação (situação comum à época) .
	É importante salientar que, na situação ilustrada, fazer cessar os pagamentos obtidos por decisão judicial não equivale a ignorar a coisa julgada, mas sim a reconhecer a perda de sua eficácia no tempo (ou o exaurimento de seus efeitos) , uma vez que a sentença tem eficácia apenas enquanto forem mantidos o direito e o suporte fático sobre os quais se estabeleceu o juízo de certeza. Trata-se da condição implícita atribuída a todas as sentenças (cláusula rebus sic stantibus) , que significa que ela subsiste enquanto se mantiverem as mesmas situações de fato e de direito presentes por ocasião da prolação da sentença. Ou seja, alterada a situação de fato ou de direito, ou ambas, a sentença perde a força de lei que tinha entre as partes. 
	 Ocorre que, no caso em análise nos presentes autos, a discussão não se refere ao direito de servidores de receberem uma parcela incidente sobre seus vencimentos, com natureza de adiantamento pecuniário, a qual deveria ser compensada por reajustes remuneratórios supervenientes. O caso em análise se refere ao direito de servidores à incorporação de quintos, mais especificamente o direito a essa incorporação em razão de funções exercidas no período compreendido entre a edição da Lei 9.624, de 8/4/1998, e da MP 2.225-45, de 4/9/2001.
 	Convém lembrar que os pagamentos decorrentes da incorporação de quintos possuem natureza de vantagem de caráter pessoal e permanente, não se sujeitando a absorções por reestruturações remuneratórias, diversamente da vantagem oriunda de planos econômicos. Esclarecemos ainda que o fundamento para a incorporação da referida vantagem está no efetivo exercício de determinada função. Se um servidor exerceu funções por um período superior a um ano, dentro dos prazos previstos em Lei, então teria direito à incorporação de quintos e, por consequência, aos pagamentos deles provenientes. (Grifei) .
	Diversamente do que ocorre com o direito à percepção de parcelas de planos econômicos, o direito à incorporação de quintos não é alterado quando o servidor que estava em atividade passa para a inatividade. Se assim fosse, o servidor em atividade que, administrativamente, tivesse incorporado quintos também perderia a vantagem quando se inativasse. No entanto, isso não ocorre, pois as circunstâncias objetivas que obrigaram a Administração Pública a conceder os quintos, quais sejam, o exercício de funções, permaneceram inalterados, visto se tratarem de um evento pretérito. Assim, o servidor ativo que incorporou quintos, concedidos administrativamente, quando se aposenta, preserva a referida vantagem pessoal em seus proventos. Não vislumbramos por que a situação seria diferente para o servidor que incorporou quintos em razão de sentença judicial transitada em julgado.
	Aliás, sobre esse aspecto, é importante esclarecer que o fundamento da decisão nos autos do MS 28.604/DF consistiu em reconhecer a perda da eficácia temporal da coisa julgada, ou os limites dessa coisa julgada, e não em reconhecer simplesmente uma distinção entre as diferentes relações jurídicas da União com seus servidores e segurados. 
	Mais precisamente, o STF, naquela ocasião, não se limitou a identificar uma mudança na relação jurídica da União com seus servidores, de maneira que essa mudança por si só ensejaria o afastamento dos efeitos da coisa julgada. Na realidade, os efeitos da coisa julgada foram afastados porque os fundamentos sobre os quais a sentença tinha sido proferida já não mais subsistiam, ou seja, foi reconhecida a perda da eficácia temporal da sentença, o que, por sua vez, teria ocorrido como consequência da mudança na relação jurídica daqueles servidores com a União, por ocasião da aposentação.
	Alertamos que não é difícil cair na armadilha de inverter a premissa com a conclusão da Suprema Corte, e acabar por defender erroneamente que toda hipótese de inativação importaria automaticamente no afastamento dos efeitos da coisa julgada. Mas é importante salientar que não foi essa a conclusão obtida pelo Pretório Excelso. Apenas na hipótese de inativação em que fique demonstrado que uma sentença judicial já esgotou sua eficácia temporal é que os efeitos da respectiva coisa julgada poderão ser afastados. A esse respeito, por ser bastante ilustrativo, transcrevemos excerto da decisão monocrática proferida nos autos do MS 30.725, de autoria do E. Ministro Gilmar Mendes: 
Ademais, entendo que a consideração da questão não deve se limitar apenas a esse aspecto. Após o início do julgamento do MS 23.394/DF, Rel. Min. Sepúlveda Pertence (que atualmente aguarda o voto-vista da Min. Cármen Lúcia) , o Ministro Marco Aurélio trouxe uma nova perspectiva de análise do tema, que não considera o argumento de previsão de incorporação aos vencimentos de determinado reajuste como necessário e suficiente para que seja, de imediato, obrigatória a sua inserção nos cálculos dos proventos, sobretudo no momento de revisão do ato de concessão de aposentadoria pelo TCU. É que o título judicial, do qual se invoca a garantia da coisa julgada, normalmente não faz menção à incorporação aos proventos, mas se limita à relação jurídica em que a contraprestação é por meio de vencimentos, enquanto o servidor está em situação ativa.
Nesse sentido, a coisa julgada deveria ser invocada, a princípio para efeitos de pagamento de vencimentos, mas não significa, necessariamente, que essa proteção jurídica se estenda, desde logo, para o cálculo dos proventos, o qual deve ser analisado caso a caso, sob pena de reconhecer-se a perpetuação de um direito declarado a ponto de alcançar um instituto jurídico diverso: o instituto dos proventos.
	A partir da ponderação trazida pelo E. Ministro Gilmar Mendes, fica claro que a conclusão obtida foi de que, considerando a distinção entre as relações jurídicas da União com servidores ativos e inativos, a proteção jurídica que incida sobre os vencimentos do servidor não necessariamente se estende aos proventos, precisamente por que poderia ocorrer a perda da eficácia temporal da respectiva sentença. Da mesma forma, ficou consignado no voto condutor do Acórdão 3502/2016-TCU-Primeira Câmara, de lavra do E. Ministro Benjamin Zymler que “a relação jurídica de servidores ativos com a União é distinta daquela que envolve aposentados e pensionistas, de modo que também não há que se falar em transposição automática e acrítica de pretensos direitos havidos na atividade para a inatividade”.
	 Os termos acima negritados explicitam bem a tese de que o título judicial que tenha concedido benefícios pecuniários a um servidor ativo precisa passar por uma análise crítica, tendo em vista que não necessariamente haverá a extensão desse título quando o servidor passar para a inatividade. Ou seja, ao ocorrer a inativação, as condições objetivas em que a sentença foi prolatada podem não mais subsistir, exaurindo os efeitos do referido título judicial, de modo que será necessário reconhecer a perda de sua eficácia.
	A título ilustrativo, podemos citar o exemplo hipotético de um servidor que tenha adquirido o direito, mediante decisão judicial transitada em julgado, de perceber adicional de insalubridade em seus vencimentos. Lembrando que a referida vantagem tem como fundamento as condições insalubres do local em que o trabalho é exercido, é razoável supor que, ao se aposentar, o servidor perderá o direito de receber a referida vantagem judicial, pelo simples fato de que deixaram de existir os motivos que amparavam o direito. Ou seja, a sentença atingiu os limites de sua eficácia temporal, em razão da alteração das condições fáticas que foi proferida, o que, por sua vez, neste caso específico, se deu como consequência da aposentadoria do servidor.
	Evidentemente que, nessa hipótese, a aposentadoria não seria a única situação fática que implicaria na perda da eficácia temporal da sentença. Caso o servidor viesse a ser removido para outra localidade, em que não mais se vislumbrasse a presença de condições insalubres, da mesma forma, deixaria de existir o fundamento para a manutenção do pagamento da parcela obtida judicialmente.
	Esse é também o mesmo raciocínio desenvolvido para o caso de pagamento de parcelas judicias derivadas de planos econômicos. Tais parcelas se tratam de percentuais que incidiram sobre os vencimentos dos servidores, a título de adiantamento pecuniário. Ao ocorrer uma mudança na situação fática, como a substituição de vencimentos por proventos, ou mais comumente, a concessão de reajustes capazes de absorver a totalidade das rubricas, deixam de existir os motivos que fundamentaram o título judicial anterior, e deve ser reconhecida a perda da eficácia temporal da sentença.
	No entanto, conforme já ficou claro nos argumentos anteriormente delineados, não é possível chegar à mesma conclusão para o caso de incorporação de quintos por meio de sentença judicial transitada em julgado, eis que o fato que fundamentou a referida decisão, qual seja, o efetivo exercício de função, se manteve inalterado com a mudança na situação funcional do servidor de ativo para inativo, ainda restando efeitos a serem produzidos pela sentença, não havendo que se falar em perda da sua eficácia.
	Nesse contexto, acolhemos a tese defendida pela Sefip de que a relação jurídica da União com servidores ativos é distinta da relação com inativos e pensionistas. E concordamos que, em razão disso, nem todo título judicial que amparou determinado direito do servidor em atividade, ainda que transitado em julgado, é extensível para a inatividade. Nesse ponto, aduzimos que o afastamento dos efeitos da coisa julgada por ocasião da inativação do servidor é hipótese que deve ser analisada em cada caso, tendo como fundamento a possível perda da eficácia temporal da sentença.
	Além disso, conforme digressão anteriormente realizada, salientamos que, especificamente no caso de incorporação de quintos referentes ao período compreendido entre a edição da Lei 9.624/1998 e a publicação da Medida Provisória 2.225-45/2001 nos proventos da interessada, não vislumbramos a hipótese de perda da eficácia da sentença trazida aos autos. Com essas considerações, divergimos da conclusão da Unidade Técnica de que a tese mencionada é aplicável para afastar os efeitos da coisa julgada no presente feito. 
Decisão proferida em sede de embargos de declaração nos autos do RE 638.115/CE
	Embora tal argumento não tenha sido ventilado pela Unidade Técnica, entendemos ser de vital importância verificar se é possível afastar os efeitos da coisa julgada no presente caso, utilizando como fundamento a decisão proferida em 30/6/2017, nos autos do RE 638.115/CE, em sede de embargos declaratórios. Na ocasião, após o STF ter decidido pela ilegalidade da incorporação de quintos entre 8/4/1998 e 4/9/2001, com repercussão geral, os embargantes sustentaram omissão quanto ao efetivo alcance da expressão “cessada a ultra-atividade das incorporações em qualquer hipótese”, com relação às decisões judiciais transitadas em julgado ainda não satisfeitas, e às decisões administrativas que teriam implementado o pagamento de quintos há mais de cinco anos.
	No voto da referida decisão, o Ministro Gilmar Mendes fez referência à decisão nos autos do RE 730.462/SP, de relatoria do Ministro Teori Zavascki, em que o STF, apreciando o Tema 733 da Repercussão Geral, fixou a tese de que “a decisão do Supremo Tribunal Federal declarando a constitucionalidade ou a inconstitucionalidade de preceito normativo não produz a automática reforma ou rescisão das decisões anteriores que tenham adotado entendimento diferente. Para que tal ocorra, será indispensável a interposição de recurso próprio ou, se for o caso, a propositura de ação rescisória própria, nos termos do art. 485 do CPC, observado o respectivo prazo decadencial”.
	O fundamento da referida decisão, conforme rememorado pelo E. Ministro Gilmar Mendes, estava na distinção entre eficácia normativa e eficácia executiva nas declarações de constitucionalidade ou inconstitucionalidade de determinado preceito normativo pelo STF. Enquanto a eficácia normativa significava o manter-se ou excluir-se o preceito normativo questionado do ordenamento jurídico, a eficácia executiva referia-se ao efeito vinculante, força impositiva e obrigatória, aos supervenientes atos administrativo ou judiciais. 
	Conforme se depreende do teor da tese fixada naquela oportunidade, no tocante às sentenças já transitadas em julgado à época da decisão sobre a constitucionalidade ou inconstitucionalidade da norma na qual se embasou, ficou consignada a necessidade de interposição de ação rescisória, se cabível. Ou seja, a declaração de inconstitucionalidade ou constitucionalidade não ensejaria a automática reforma ou rescisão das decisões anteriores já transitadas em julgado.
	Entretanto, ao proferir a mencionada decisão em sede de embargos no RE 638.115/CE, o Ministro Gilmar Mendes ressalvou da necessidade de ação rescisória a questão relacionada à execução de efeitos futuros da sentença proferida em caso concreto sobre relações jurídicas de trato continuado. A respeito do assunto, o Relator transcreveu voto proferido pelo Ministro Teori Zavascki, nos autos do já mencionado RE 730.462/SP, cujo excerto reproduzimos abaixo:
Para desfazer as sentenças anteriores será indispensável ou a interposição de recurso próprio (se cabível) , ou, tendo ocorrido o trânsito em julgado, a propositura da ação rescisória, nos termos do art. 485, V, do CPC, observado o respectivo prazo decadencial (CPC, art. 495) . Ressalva-se desse entendimento, quanto à indispensabilidade da ação rescisória, a questão relacionada à execução de efeitos futuros da sentença proferida em caso concreto, notadamente quando decide sobre relações jurídicas de trato continuado, tema de que aqui não se cogita.
	Por fim, salientou o Ministro que, como o pagamento de quintos incorporados no período compreendido entre 8/4/1998 a 4/9/2001 tratar-se-ia de relação jurídica de trato continuado, haveria que se reconhecer a necessidade de cessação imediata do pagamento da mencionada verba, sem que isso caracterizasse afronta à coisa julgada e sem que fosse necessário o ajuizamento de ação rescisória. 
	A despeito do voto proferido na mencionada decisão nos autos do RE 638.115/CE, lembramos que, por ocasião do julgamento do RE 730.462/SP, a questão referente às relações jurídicas de trato continuado não foi alvo de discussão pela Suprema Corte, embora tenha sido superficialmente tangenciada, não tendo sido firmada nenhuma tese a respeito da matéria. Salientamos ainda que há uma diferença de tratamento, no âmbito dos títulos judiciais que se referem a relações jurídicas de trato continuado, entre aquelas sentenças que perderam sua eficácia temporal, em razão da mudança no suporte fático ou jurídico sobre o qual foi proferida, e aquelas que ainda produzem plenos efeitos, não tendo havido nenhuma modificação nas condições que fundamentaram sua prolação. Tal matéria também não foi objeto de discussão por ocasião do julgamento do RE 730.462/SP e nem mesmo do RE 638.115/CE.  
	Por fim, observamos que os mencionados embargos, apresentados contra a decisão proferida nos autos do RE 638.115/CE, foram rejeitados pela Suprema Corte na sessão de 30/6/2017, de maneira que não há esclarecimento novo a integrar o sobredito recurso extraordinário. Diante de tal fato, entendemos que a percepção de quintos em virtude de decisão judicial transitada em julgado obsta a desconstituição do recebimento dessas verbas pelo Controle Externo, uma vez que o pronunciamento em sede de repercussão geral não é fundamento suficiente para, isoladamente, substituir o ajuizamento da ação rescisória, que continua sendo o único instrumento hábil a desconstituir a coisa julgada.
	Como reforço ao nosso argumento, mencionamos ainda a medida liminar recentemente deferida pelo E. Ministro Celso de Mello nos autos do Mandado de Segurança 35.078-DF, suspendendo cautelarmente a eficácia do Acórdão 2.531/2017, proferido pela 2ª Câmara do TCU, em que essa Corte de Contas havia decidido pelo afastamento dos efeitos da coisa julgada em caso idêntico ao analisado no presente processo (quintos incorporados por força de decisão transitada em julgado especificamente nos autos do Mandado de Segurança 2003.34.00.036853-0) . 
	Por todo o exposto, considerando que a matéria ainda não se encontra pacificada no âmbito do STF, e que não há decisão daquela Corte que ofereça suporte ao afastamento da coisa julgada em matéria de incorporação de quintos pelo TCU sem o ajuizamento de ação rescisória, e tendo em vista que ainda restam diversos embargos pendentes de julgamento nos autos do RE 638.115/CE, entendemos ser oportuno proceder ao sobrestamento dos presentes autos, até que ocorra o trânsito em julgado do mencionado Recurso Extraordinário. 
***
	Por todo o exposto, considerando a decisão com trânsito em julgado proferida no Mandado de Segurança 2003.34.00.036853-0, a qual ampara a servidora especificamente no direito de incorporar quintos no período compreendido entre 8/4/1998 e 4/9/2001; considerando que permanecem vigentes os suportes fático e jurídico do mencionado comando sentencial, não havendo fundamentos para afastar os efeitos da coisa julgada; considerando que a matéria relativa à necessidade de ajuizamento de ação rescisória para fazer cessar o pagamento de quintos incorporados mediante decisão judicial com transito em julgado ainda está pendente de discussão na Suprema Corte; considerando, por fim, a existências de recursos pendentes de apreciação nos autos do RE 638.115/CE, opinamos pelo sobrestamento dos presentes autos até que ocorra o trânsito em julgado do mencionado Recurso Extraordinário.
	Alternativamente, caso a preliminar suscitada não seja acolhida, à vista dos elementos contidos nos autos, divergimos parcialmente da Unidade Técnica e nos manifestamos pela ilegalidade do ato em epígrafe, mas apenas em razão incorporação da função FC-6 (resultado de transformações ocorridas na estrutura remuneratória) em lugar da FC-5 (efetivamente exercida pela servidora) , de maneira a manter o pagamento dos quintos relativos a períodos exercidos entre a edição da Lei 9.624, de 8/4/1998, e da MP 2.225-45, de 4/9/2001, desde que incorporados sobre a função efetivamente exercida pela interessada.
É o Relatório.

não há

Procurador Marinus Eduardo De Vries Marsico.

APOSENTADORIA. STF. INCORPORAÇÃO INDEVIDA DE QUINTOS DE FUNÇÕES COMISSIONADAS EXERCIDAS EM PERÍODOS POSTERIORES À VIGÊNCIA DA LEI 9.624/1998, EM DESACORDO COM A ATUAL JURISPRUDÊNCIA DO STF E DO TCU. TRANSFORMAÇÃO INCORRETA DE QUINTOS INCORPORADOS. ILEGALIDADE. SÚMULA 106. DETERMINAÇÕES. CIÊNCIA.

APOSENTADORIA (APOS)

Secretaria de Fiscalização de Pessoal (SEFIP).

Preliminarmente, informo atuar neste processo em sucessão ao Ministro José Múcio Monteiro, nos termos do art. 152 do Regimento Interno deste Tribunal.
2.             Trata-se, como visto no Relatório, de ato de aposentadoria emitido pelo Supremo Tribunal Federal (STF) em favor de Elaine Francisca Martins Lima, em que foram identificadas duas irregularidades a justificar proposta de negativa de registro:
	a) incorporação de quintos sobre funções exercidas em períodos posteriores à vigência da Lei 9.624/1998, em desacordo com a atual jurisprudência do STF e do TCU; 
	b) transformação indevida dos quintos incorporados pela servidora, de FC-5 para FC-6.
3.             	Em relação à segunda irregularidade (letra “b”) , os pareceres convergiram no sentido de que a transformação de quintos de FC-5 em FC-6 não encontra amparo legal.
4.	Sobre essa questão específica, não tenho reparos a fazer. Endosso as posições uniformes, incorporando as análises da Sefip e do Parquet como razão de decidir. O ato está irregular.
5.	No que tange à primeira irregularidade (letra “a”) – incorporação de quintos sobre funções exercidas em períodos posteriores à vigência da Lei 9.624/1998 –, verifica-se divergência entre os pareceres. 
6.	A Sefip propõe, de imediato, a negativa de registro do ato e a interrupção do pagamento dessas parcelas inquinadas, invocando a jurisprudência do Supremo Tribunal Federal (STF) e desta Corte de Contas.
7.	No caso do STF, destaca o entendimento acolhido no Recurso Extraordinário (RE) 638.115/CE (Ministro-Relator Gilmar Mendes) , em sede de repercussão geral. Nesse acórdão, o STF endossou a tese de que as decisões judiciais ou atos emanados pelos poderes Executivo, Legislativo ou Judiciário que determinaram a incorporação de quintos/décimos no período compreendido entre a edição da Lei 9.624/1998 até a edição da Medida Provisória 2.225-45/2001 carecem de fundamento legal e, portanto, violam o princípio da legalidade previsto na Constituição Federal.
8.	A unidade técnica também invoca a dicção esposada pelo Supremo Tribunal Federal no MS 28.604/DF, que, embora referente a incorporações derivadas de perdas salariais com planos econômicos, firmou, entre outros, o seguinte entendimento, que também seria aplicável a casos de incorporação indevida de quintos:
PROVENTOS DA APOSENTADORIA – O título judicial há de ter o alcance perquirido não só quanto à situação jurídica do beneficiário – servidor –, mas também ao fato de envolver relação jurídica de ativo, e não de inativo. 
9.	Em relação à jurisprudência do TCU, a tese abraçada pela Sefip foi assim resumida nos termos do voto apresentado pelo Ministro Benjamin Zymler no Acórdão 3502/2016-TCU-Primeira Câmara:
15. (...) a relação jurídica de servidores ativos com a União é distinta daquela que envolve aposentados e pensionistas, de modo que também não há que se falar em transposição automática e acrítica de pretensos direitos havidos na atividade para a inatividade.
 (...) 
17. Nesse decisum [julgamento do MS 28.604/DF pelo STF], o posicionamento do Supremo, que afastou os efeitos da coisa julgada, fundou-se, precisamente, no argumento de que o título judicial favorável ao impetrante alcançava exclusivamente seus vencimentos (ou seja, sua remuneração na atividade) , sem repercussão, portanto, em seus futuros proventos de aposentadoria. 
18. O mesmo aspecto também foi tangenciado pelo Ministro Gilmar Mendes na decisão monocrática proferida no MS 30.725:
“Nesse sentido, a coisa julgada deveria ser invocada, a princípio, para efeitos de pagamento de vencimentos, o que não significa, necessariamente, que essa proteção jurídica se estenda, desde logo, para o cálculo dos proventos, o qual deve ser analisado caso a caso, sob pena de reconhecer-se a perpetuação de um direito declarado a ponto de alcançar um instituto jurídico diverso: o instituto dos proventos.”
10.	O ilustre Parquet, representado no feito pelo Procurador Marinus Eduardo De Vries Marsico, diverge da unidade técnica, aduzindo que o direito à incorporação de quintos por força de decisão judicial possui natureza jurídica distinta da percepção de diferença de vencimentos decorrente de perdas com planos econômicos. Essa distinção, segundo o parecer levado ao Relatório, decorre do fato de que “os pagamentos decorrentes da incorporação de quintos possuem natureza de vantagem de caráter pessoal e permanente, não se sujeitando a absorções por reestruturações remuneratórias, diversamente da vantagem oriunda de planos econômicos”.
11.	Nesse passo, o representante do Ministério Público assinala que:
...o fundamento para a incorporação da referida vantagem está no efetivo exercício de determinada função. Se um servidor exerceu funções por um período superior a um ano, dentro dos prazos previstos em Lei, então teria direito à incorporação de quintos e, por consequência, aos pagamentos deles provenientes.
	   Diversamente do que ocorre com o direito à percepção de parcelas de planos econômicos, o direito à incorporação de quintos não é alterado quando o servidor que estava em atividade passa para a inatividade. Se assim fosse, o servidor em atividade que, administrativamente, tivesse incorporado quintos também perderia a vantagem quando se inativasse. No entanto, isso não ocorre, pois as circunstâncias objetivas que obrigaram a Administração Pública a conceder os quintos, quais sejam, o exercício de funções, permaneceram inalterados, visto se tratarem de um evento pretérito. Assim, o servidor ativo que incorporou quintos, concedidos administrativamente, quando se aposenta, preserva a referida vantagem pessoal em seus proventos. Não vislumbramos por que a situação seria diferente para o servidor que incorporou quintos em razão de sentença judicial transitada em julgado.
12.	O parecer do Ministério Público enfrenta o já mencionado entendimento acolhido pelo Supremo Tribunal Federal no julgamento de dois embargos de declaração no precitado RE 638.115 ED/CE (Relator: Ministro Gilmar Mendes) , relativo à incorporação de quintos no período compreendido entre a edição da Lei 9.624/1998 e a MP 2.225-48/2001. 
13.	No julgamento original do mencionado recurso extraordinário, o Pretório Excelso, em sede de repercussão geral, afirmou a tese de que: “Ofende o princípio da legalidade a decisão que concede a incorporação de quintos pelo exercício de função comissionada no período de 8/4/1998 até 4/9/2001, ante a carência de fundamento legal”.  
14.	Posteriormente, nos respectivos embargos, foram suscitadas, entre outras, as seguintes questões,  em tudo pertinentes ao caso aqui analisado:
	-  “efetivo alcance da expressão cessada a ultra-atividade das incorporações em qualquer hipótese” com relação às decisões judiciais transitadas em julgado ainda não satisfeitas (embargos opostos por Francisco Ricardo Lopes Matias e outros) ;
	- garantia de “manutenção das incorporações dos quintos implementadas por decisão judicial transitada em julgado ou pela via administrativa há mais de cinco anos, em virtude da incidência da decadência administrativa e em observância aos princípios da irredutibilidade de vencimentos e da segurança jurídica” (embargos da Procuradoria-Geral da República) .
15.	Sobre essa questão específica, o relator dos embargos, Ministro Gilmar Mendes, expressou os seguintes entendimentos em seu voto condutor do acórdão comentado (referente aos embargos) : 
	...esta Corte entendeu que, em qualquer hipótese, deve ser cessado o pagamento dos quintos pelo exercício de função comissionada no período entre 8.4.1998 até 4.9.2001, seja decorrente de decisão administrativa ou judicial transitada em julgado.
    ... tendo em vista que o pagamento dos quintos incorporados no período entre 8.4.1998 até 4.9.2001 foi declarado inconstitucional e refere-se a relação jurídica de trato continuado, há que se reconhecer a necessidade de cessação imediata do pagamento da mencionada verba, sem que isso caracterize afronta à coisa julgada e sem que seja necessário o ajuizamento de ação rescisória.
16.	Não obstante essas dicções, o Ministério Público de Contas sustenta, com base nos argumentos transcritos no Relatório, que as decisões mencionadas não permitem concluir que a matéria esteja pacificada no âmbito do Supremo Tribunal Federal e que “não há decisão daquela Corte que ofereça suporte ao afastamento da coisa julgada em matéria de incorporação de quintos pelo TCU sem o ajuizamento de ação rescisória”.
17.	Em adição, informa que o RE 638.115/CE ainda não transitou em julgado.
18.	Em vista disso, o Parquet, divergindo da Sefip, propõe o sobrestamento da apreciação do recurso até o trânsito em julgado do RE 638.115/CE ou, alternativamente, que o Tribunal declare a ilegalidade do ato, “mas apenas em razão incorporação da função FC-6 (resultado de transformações ocorridas na estrutura remuneratória) em lugar da FC-5 (efetivamente exercida pela servidora) , de maneira a manter o pagamento dos quintos relativos a períodos exercidos entre a edição da Lei 9.624, de 8/4/1998, e da MP 2.225-45, de 4/9/2001, desde que incorporados sobre a função efetivamente exercida pela interessada”.
***
19.	Não obstante os ponderados argumentos do ilustre Procurador, alinho-me, no essencial, à proposição da Sefip, que se mostra aderente à jurisprudência nitidamente majoritária deste Tribunal sobre o tema.
20.	Tal questão tem sido iterativamente analisada nesta Corte de Contas, sendo possível identificar mais de trinta acórdãos recentes, proferidos entre 2017 e 2018, alinhados com a tese defendida pela Sefip. Apenas à guisa de exemplo, cito parte desses julgados:
 	- Acórdão 8615/2018-TCU-Primeira Câmara, Relator Ministro Walton Alencar, Sessão: 7/8/2018;
	- Ac. 8209/2018-1ª Câmara, Rel. Min. Bruno Dantas, Sessão: 31/7/2018;
	- Ac. 5095/2018-2ª Câmara, Rel. Min. Augusto Nardes, Sessão: 26/6/2018;
	- Ac. 4690/2018-2ª Câmara, Rel. Min. Augusto Nardes, Sessão: 12/6/2018;
	- Acórdão 4495/4497-TCU-Segunda Câmara, Rel. Min. Augusto Nardes, Sessão: 5/6/2018;
	- Ac. 5094/2018-2ª Câmara, Rel. Min. Bruno Dantas, Sessão: 31/7/2018;
	- Ac. 3896 e 3.897/2018-1ª Câmara, Rel. Min. Bruno Dantas, Sessão: 24/4/2018;
	- Ac. 3877/2018-1ª Câmara, Rel. Min. Vital do Rêgo, Sessão: 24/4/2018;
	- Ac. 2247/2018-1ª Câmara, Rel. Min. Benjamin Zymler, Sessão: 27/3/2018;
	- Ac. 10316/2018-1ª Câmara, Rel. Min. Benjamin Zymler, Sessão: 14/11/2017;
	- Ac. 9717/2017-2ª Câmara, Rel. Min. José Múcio Monteiro, Sessão: 14/11/2017;
	- Ac. 9698/2017-2ª Câmara, Rel. Min. Ana Arraes, Sessão: 14/11/2017;
	- Ac. 9693/2017-2ª Câmara, Rel. Min. Aroldo Cedraz. Sessão: 14/11/2017;
	- Ac. 8937/2017-2ª Câmara, Rel. Min. Ana Arraes, Sessão: 3/10/2017;
	- Ac. 9190, 9191, 9192 e 9193/2017-2ª Câmara, Rel. Min. Ana Arraes, Sessão:10/10/2017.
21.	Seguem-se alguns sumários que bem ilustram a convergência jurisprudencial:
	- Ac. 2247/2018-1ª Câmara, Rel. Min. Benjamin Zymler:
PEDIDO DE REEXAME. APOSENTADORIA. QUINTOS INCORPORADOS ENTRE 1998 E 2001. INCONSTITUCIONALIDADE. EXCLUSÃO DA VANTAGEM MESMO HAVENDO DECISÃO JUDICIAL TRANSITADA EM JULGADO. RELAÇÃO JURÍDICA DE TRATO SUCESSIVO. PRECEDENTE DO STF. AUSÊNCIA DE COMPROVAÇÃO DE QUE A INTERESSADA TENHA SIDO EFETIVAMENTE BENEFICIADA POR DECISÃO JUDICIAL PROFERIDA EM AÇÃO COLETIVA. RECURSOS CONHECIDOS E IMPROVIDOS.  (Grifei) .
	- Ac. 9717/2017-2ª Câmara, Rel. Min. José Múcio Monteiro:
PEDIDO DE REEXAME. APOSENTADORIA. INCORPORAÇÃO DE QUINTOS/DÉCIMOS ENTRE A EDIÇÃO DA LEI Nº 9.624/1998 (8/4/1998) E A MEDIDA PROVISÓRIA Nº 2.225-45/2001 (4/9/2001) . OFENSA EXPLÍCITA AO PRINCÍPIO DA LEGALIDADE. ILEGALIDADE DO ATO DE ALTERAÇÃO DA CONCESSÃO. NEGATIVA DE REGISTRO. RELAÇÃO JURÍDICA DE TRATO CONTINUADO. SUSPENSÃO DO PAGAMENTO DA VANTAGEM SEM AJUIZAMENTO DE AÇÃO RESCISÓRIA. NÃO CARACTERIZAÇÃO DE AFRONTA À COISA JULGADA. DELIBERAÇÃO DO STF NO SENTIDO DE CESSAÇÃO IMEDIATA DA ULTRATIVIDADE DAS INCORPORAÇÕES EM QUALQUER HIPÓTESE. ARGUMENTOS INCAPAZES DE DESCONSTITUIR A DELIBERAÇÃO RECORRIDA. NÃO PROVIMENTO DO RECURSO.  (Grifei) .
	- Ac. 9190/2017-1ª Câmara, Rel. Min. Ana Arraes:
PEDIDO DE REEXAME. APOSENTADORIA ILEGAL EM RAZÃO DE INCORPORAÇÃO DE QUINTOS/DÉCIMOS APÓS A LEI 9.624/1998. CONHECIMENTO. PAGAMENTO AMPARADO POR DECISÃO JUDICIAL TRANSITADA EM JULGADO.  APRECIAÇÃO DO RE 638.115/CE E RESPECTIVOS EMBARGOS DE DECLARAÇÃO PELO STF, COM REPERCUSSÃO GERAL, PELA INCONSTITUCIONALIDADE DA PARCELA E PELA SUSPENSÃO DE PAGAMENTOS DE QUINTOS INCORPORADOS APÓS 8/4/1998, MESMO QUE DEFERIDOS POR DECISÃO JUDICIAL TRANSITADA EM JULGADO. NEGATIVA DE PROVIMENTO. CIÊNCIA. (Grifei) .
22.	Convém anotar que significativa parte desses precedentes refere-se igualmente a aposentadorias de ex-servidores do Supremo Tribunal Federal, como no caso vertente, a exemplo dos Acórdãos 4495, 4496, 4497, 4690, 5094 e 5095/2018, 2ª Câmara, Rel. Min. Augusto Nardes; e Acórdão 8936/2017-TCU-Primeira Câmara, Rel. Min. Ana Arraes; o que reforça a necessidade de uniformidade jurisprudencial. 
23.	Quanto à proposta de sobrestamento apresentada pelo Parquet, observo que tal medida, como visto, também não reflete o entendimento majoritário desta Corte de Contas, embora haja alguns poucos precedentes nessa linha. 
24.	Todavia, cumpre observar que esta Segunda Câmara, em acolhimento a proposta do Ministro Augusto Nardes, decidiu levantar o sobrestamento de um processo com objeto similar, originalmente motivado pelas mesmas razões ora apresentadas pelo Parquet  (aguardar o trânsito em julgado do RE 638.115-CE) . Refiro-me ao TC Processo 034.449/2016-7, sobrestado inicialmente pelo Acórdão 9857/2017-TCU-Segunda Câmara (Relator Min. Augusto Nardes) , em 21/11/2017. Posteriormente, em 5/6/2018, esse processo teve seu sobrestamento levantado mediante o Acórdão 4498/2018, deste mesmo Colegiado, nos seguintes termos:
9.2. determinar o levantamento do sobrestamento do processo TC-Processo 034.449/2016-7 e de outros porventura em situação similar a estes autos, desde que apreciados por este colegiado, para julgamento oportuno.   
25.	Tal deliberação foi assim motivada pelo Ministro Augusto Nardes ao relatar o feito:
8. Assim procedo para seguir diversos votos deste colegiado que não determinaram o sobrestamento, mas sim optaram pelo julgamento imediato de recursos da espécie destes autos, a exemplo do mencionado Acórdão 3877/2018-TCU-Primeira Câmara, do Acórdão 9415/2016-TCU-Segunda Câmara, também relator o Ministro Vital do Rêgo, e do Acórdão 2021/2018-TCU-Segunda Câmara, relator o Ministro Aroldo Cedraz.
9. Considerando esse novo entendimento, também julgo oportuno levantar o sobrestamento dos processos que estejam nessa situação em razão de determinação proferida por este colegiado, de minha relatoria, desde que em situação similar à ora examinada.
26.	Em vista dessas ponderações, rejeito a proposição de sobrestamento formulada pelo Ministério Público de Contas e, conforme já anotado, acolho a proposta de mérito formulada pela Sefip, em consonância com a convergência jurisprudencial deste Tribunal.
	Do exposto, VOTO por que seja aprovado o Acórdão que ora submeto a este Colegiado.
TCU, Sala das Sessões Ministro Luciano Brandão Alves de Souza, em 29 de janeiro de 2019.
RAIMUNDO CARREIRO 
Relator